【裁判字號】    97,上易,1242
【裁判日期】    970725
【裁判案由】    恐嚇等
【裁判全文】
臺灣高等法院刑事判決                97年度上易字第1242號
上  訴  人  臺灣台北地方法院檢察署檢察官
上  訴  人
即  被  告  乙○○
被      告  戊○○
            丁○○
            丙○○
                      樓
            甲○○
上列上訴人因被告等恐嚇等案件，不服臺灣臺北地方法院九十六
年度易字第二五九六號，中華民國九十七年四月十五日第一審判
決（起訴案號：臺灣臺北地方法院檢察署九十六年度偵字第一七
四九八號），提起上訴，本院判決如下：
    主  文
原判決關於乙○○強制罪暨戊○○、丁○○、丙○○、甲○○部
分均撤銷。
乙○○、戊○○、丁○○、丙○○、甲○○共同以脅迫使人行無
義務之事，未遂，乙○○，累犯，處有期徒刑玖月；丁○○、丙○○、甲○○，均累犯，各處有期徒刑陸月，如易科罰金，均以
新台幣壹千元折算壹日；戊○○處有期徒刑肆月，如易科罰金，
以新台幣壹千元折算壹日。
    犯罪事實
乙○○因莊麗珠與其友人陳志安間有土地買賣價金尾款新臺幣（
下同）六十三萬五千元之糾紛，為要求莊麗珠出面解決並給付該
買賣價金尾款，竟與不詳姓名之成年男子十餘人，共同基於使莊
麗珠行無義務事之犯意聯絡，先於民國（下同）九十六年八月二
十一日下午某時許，前往莊麗珠位在臺北市大安區○○○路○段
一六九號二樓住處樓下，向莊麗珠恫嚇稱：「如果出門要置你們
於死地」、「你若出來就給你死」等語，而以此脅迫之方式，要
求莊麗珠給付上開款項。
嗣乙○○接續前開犯意而與戊○○、丁○○、丙○○、甲○○等
人共同基於犯意之聯絡，再於同年月二十五日晚上八時許，在上
址守住莊麗珠住家大門，並以行動電話門號000000000
0號撥打莊麗珠使用之行動電話門號0000000000號，
向莊麗珠恫嚇稱：「有錢就有命沒錢就沒命」、「我們在樓下等
你，你今天不回來我們就不走，一定要拿到錢」等語，使莊麗珠
心生畏懼，而報警處理，待員警到場後，乙○○仍接續向莊麗珠
恫嚇稱：「今天拿不到錢要把你帶走」等語，使莊麗珠心生畏懼
，而以此脅迫方式要求莊麗珠出面解決上開土地買賣糾紛，並交
付上開款項，惟因莊麗珠報警處理而未得逞，乙○○、戊○○、
丁○○、丙○○、甲○○則為警當場查獲。
    理  由
甲、程序部分：
  壹、按判決書應分別記載裁判之主文與理由；有罪之判決書並
      應記載「犯罪事實」，且得與理由合併記載，為九十三年
      六月二十三日修正之刑事訴訟法第三百零八條所明定，參
      諸其立法理由為：刑事有罪判決所應記載之事實應係賦予
      法律評價而經取捨並「符合犯罪構成要件」之具體社會事
      實，爰參考日本刑事訴訟法第三百三十五條第一項之立法
      例，將原條文後段所定「並應記載事實」修正為「並應記
      載犯罪事實」，以臻明確。
      按關於非屬犯罪構成要件之犯罪細節，並不屬於有罪判決
      書必要記載之事項，自亦非判決理由所應敘述之範圍（最
      高法院九十四年台上字第六三三八號判決參照）；次按，
      有罪判決書應記載之「犯罪事實」，應係指符合犯罪構成
      要件之具體社會事實，如被告犯罪之時間、地點、手段以
      及其他該當於犯罪構成要件而足資認定既判力範圍之具體
      社會事實；至於構成要件以外之其他適用法律事實，例如
      ：刑罰之加重或減輕事由，可無須在「犯罪事實」欄中記
      載，僅於理由內依刑事訴訟法第三百十條第四款記載其理
      由即足（最高法院九十四年台非第一五二號判決參照），
      合先敘明。
  貳、一造辯論：
      本件被告乙○○、丁○○經合法傳喚，無正當之理由不到
      庭，爰依刑事訴訟法第三百七十一條規定，不待其陳述，
      逕行判決。
  參、證據能力認定（參見乙、壹所列證據清單）：
    一、本件證據一至證據五被告之供述，被告等並未主張無證
        據能力；另證據六至證據十二除警訊筆錄及證據九、證
        據十外，分別符合刑事訴訟法第一百五十九條之一、第
        一百五十九條之四之傳聞法則之例外規定，而均得作為
        本件之證據。
    二、次按被告以外之人於審判外之陳述，雖不符前四條之規
        定，而經當事人於審判程序同意作為證據，法院審酌該
        言詞陳述或書面陳述作成時之情況，認為適當者，亦得
        為證據；又當事人、代理人或辯護人於法院調查證據時
        ，知有第一百五十九條第一項不得為證據之情形，而未
        於言詞辯論終結前聲明異議者，視為有前項之同意，刑
        事訴訟法第一百五十九條之五第一項、第二項分別定有
        明文。
        查證據六：證人莊麗珠於警詢時之陳述，雖屬被告以外
        之人於審判外之言詞陳述，惟被告等未於本院言詞辯論
        終結前就相關證據無證據能力，聲明異議，依上開規定
        ，即視為同意於審判程序作為證據，復經本院審酌陳述
        作成時之情況，認為適當，而認得作為本件之證據。
    三、證據九、證據十被告等並未於本院言詞辯論終結前表示
        無證據能力，復查其取得過程無何明顯瑕疵，而應可作
        為本件之證據。
乙、認定犯罪構成要件事實所憑之證據及其認定之理由：
  壹、證據清單：
      證據一：被告乙○○供述（警詢、偵訊、原審、本院）。
      證據二：被告戊○○供述（警詢、偵訊、原審、本院）。
      證據三：被告丁○○供述（警詢、偵訊、原審）。
      證據四：被告丙○○供述（警詢、偵訊、原審、本院）。
      證據五：被告甲○○供述（警詢、偵訊、原審、本院）。
      證據六：證人莊麗珠證述（警詢、偵訊、原審）。
      證據七：證人陳冠明、陳俊瓏、陳光興、陳志安、簡國源
              、練明松等證述（原審）。
      證據八：陳志安九十六年八月二十二日出具之收受地價需
              本人在場之字據。
      證據九：行動電話顯示來電0000000000號翻拍
              照片。
      證據十：四九三三－ＱＧ號自用小客車板金毀損照片。
      證據十一：臺北市政府警察局大安分局九十六年十一月二
                十九日北市警安分刑字第○九六三四七九四一
                ○○號函。
      證據十二：通聯紀錄（原審卷二）。
  貳、認定之理由：
  一、訊據被告乙○○固坦承於前開時間，為證人陳志安處理與
      告訴人間土地買賣糾紛事宜，先後二次前往告訴人住處樓
      下，要求告訴人出面解決土地買賣糾紛，並給付該買賣價
      金尾款等事實，被告戊○○、丙○○、甲○○均坦承有於
      上開時地至現場，惟五人均矢口否認犯罪，被告戊○○辯
      稱：伊從頭到尾都不清楚，伊只是陪朋友即被告丙○○、
      乙○○去談土地的事情，伊沒有過問其他的事情，被告乙○○也沒有告訴伊等語；被告丙○○辯稱：被告乙○○說
      當天是要去處理土地糾紛，要和解，伊完全沒有跟告訴人
      講到話，也不知道被告乙○○去恐嚇、脅迫告訴人等語；
      被告丁○○於原審辯稱：伊跟被告甲○○只是過去找被告
      丙○○、乙○○聊天，伊等在附近吃牛肉麵，結果就被警
      察帶回去警局，伊不知道被告乙○○當時在現場處理什麼
      事情等語；被告甲○○辯稱：伊當天跟被告丁○○去三重
      夜市逛街，後來被告丁○○打電話給被告乙○○，被告乙○○說他們在吃飯，要伊等一起過去聊天，伊等就去了，
      從頭到尾伊都不知道等語；被告乙○○則辯稱：
    (一)、九十六年八月二十一日下午四時許事實部分：告訴人指
        述當日下午四時許遭人恐嚇，惟依大安分局當日受理各
        類案件紀錄表所載，告訴人於瑞安街派出所僅指述被告
        有毀損行為，而未指述被告有恐嚇行為，則告訴人嗣後
        再為指述，已生疑義；況依上揭紀錄表所載，當日十五
        時十一分瑞安街派出所已受理報案並派遣警員至現場，
        則應於十五時二十分前員警已至現場，被告實不可能於
        十六時許有恐嚇行為。又告訴人女兒之車子既遭被告踢
        了數下，雙方已有嫌隙，自不能僅憑告訴人指述而為認
        定；告訴人指述前後不一，有重大瑕疵，亦與卷內資料
        不符，實難採信。
    (二)、九十六年八月二十五日下午以電話恫嚇部分：姑不論事
        實為何？縱依告訴人警詢所述，被告於當日下午八時許
        於電話中表示「我們在樓下等你，你今天不回來我們就
        不走，一定要拿到錢」，然此並無惡害之通知，亦非脅
        迫行為。
    (三)、九十六年八月二十五日下午員警到達後事實部分：依證
        人即員警陳俊瓏證述，於偵查隊至現場時被告即遭喝令
        蹲下，且被告亦蹲下，據此被告顯無恐嚇、脅迫等行為
        。況該員警證述，當時現場並無女生，足證被告並無本
        件行為。
    (四)、被告係受陳志安委託，而莊麗珠既自承有積欠陳志安土
        地款，則其有給付該款項予陳志安之義務，被告自無刑
        法第三百零四條之行為。
  二、查前開犯罪事實，業據告訴人莊麗珠先於九十六年八月二
      十五日警詢時供稱：被告乙○○於九十六年八月二十一日
      帶頭率領十多名陌生男子，向伊叫囂如果伊等出門要至伊
      等於死地云云；又乙○○於二十五日打伊行動電話要伊回
      到住處（臺北市大安區○○○路○段一六九號二樓），稱
      「有錢就有命沒錢就沒命」，伊心裡非常害怕在外流浪不
      敢返家，最後才打電話報案一一○請警方到場處理等語；
      復於翌日（即二十六日）警詢時供稱：乙○○約於二十五
      日下午四時許就一直打行動電話給伊（約十三通）要錢，
      並在電話中恐嚇說「有錢就有命沒錢就沒命」，使伊非常
      害怕，最後一通是晚上撥打0000000000號行動
      電話給伊揚言「我們在樓下等你，你今天不回來我們就不
      走，一定要拿到錢」，伊當時正要返家，但心裡很害怕，
      才向一一○報案，警察來時乙○○還揚言「今天拿不到錢
      要把妳帶走」等語；並於九十六年九月十三日偵查中以證
      人身分到庭證稱：九十六年八月二十一日阿彬有說「你若
      出來，就給你死」，在九十六年八月二十五日他們第二次
      來，四點就來，一直打電話給伊，說「有錢就有命沒錢就
      沒命」，他打了很多通，叫伊回去，伊不敢回去，就躲在
      公園不敢回去等語；再於原審九十七年三月四日審判期日
      中以證人身分到庭時證稱：時間久了，伊都不記得，如果
      有的話，之前筆錄都有寫，在九十六年八月十一日當天，
      乙○○有打電話給伊，打幾通伊忘記了，電話中說什麼伊
      不記得了，也聽不懂，但乙○○當天有說如果伊出門要小
      心一點，伊不記得是當面說的或是在電話中說的，又九十
      六年八月二十五日當天，有人說「有錢就有命沒錢就沒命
      」，但伊不知道是誰講的，這是電話中講的，打電話給伊
      的人的電話，伊有提供給警察，就是偵卷第六七頁那支電
      話等語綦詳，互核無訛，並有行動電話顯示來電0000
      000000號之翻拍照片一紙在卷可資佐證。
  三、而證人陳光興於原審九十七年二月二十七日審判期日中固
      到庭證稱：莊麗珠約伊在九十六年八月二十一日睡午覺以
      後，到莊麗珠的住處拿錢，那時候還有乙○○、另外兩位
      一起去，伊等到了之後，都沒有上去，莊麗珠的兩個兒子
      就拿球棒要打人，警察就到了，從伊到莊麗珠家到渠等離
      開莊麗珠家之前，伊要等莊麗珠開門，都和乙○○都在一
      起，伊和乙○○連與莊麗珠碰面都沒有，伊沒有聽到乙○○說「出門就給你死」之類之話語，也沒有看到或聽到乙○○破壞莊麗珠家的車等語。
      然查，被告乙○○於九十六年八月二十一日下午前往告訴
      人住處樓下時，確實因一時氣憤而有毀損告訴人女兒莊敬
      惠所有、使用，停放在告訴人住處一樓車庫之車牌四九三
      三—ＱＧ號自用小客車板金一節，為被告乙○○於原審審
      理時所自承，並有四九三三—ＱＧ號自用小客車板金毀損
      照片在卷可稽，應堪採信。本案證人陳光興既自承其於當
      日到達告訴人住處樓下時起至離開時止，均與被告乙○○
      在一起，何以證人陳光興於原審前開審判期日中就被告乙○○有無毀損車輛之證述與被告乙○○並不一致，而有明
      顯出入？則證人陳光興於本院審理時所陳是否均符合事實
      ，是否有避重就輕之處，已不無疑問，況且證人陳光興與
      被告乙○○間為朋友關係，所證衡情難免有偏頗、迴護之
      意，自難據為有利於被告乙○○之認定。
  四、被告乙○○雖以卷附被告乙○○與告訴人間於九十六年八
      月二十五日之通聯記錄固僅有一通電話有通，且告訴人證
      稱其一接到電話就報警為由，辯稱被告乙○○當日不可能
      有恐嚇、脅迫事實云云。惟查，被告乙○○於原審九十六
      年十一月二日準備程序期日中當庭自陳：於九十六年八月
      二十五日當天，伊打很多通電話都沒有人接，伊後來有跟
      告訴人通電話，伊問告訴人說他什麼時候回家，伊說伊在
      他家樓下，他問伊什麼時候到了，伊說「大家心照不宣」
      等語，核與告訴人於原審前開九十七年三月四日審判期日
      中到庭結證稱：伊在九十六年八月份時有兩支手機等語、
      於九十六年八月二十六日警詢時供稱：乙○○約於二十五
      日下午四時許就一直打行動電話給伊（約十三通）要錢，
      最後一通是晚上撥打0000000000號行動電話給
      伊等語相符，又被告戊○○於九十六年八月二十六日警詢
      時供稱：伊當天晚上六時就跟乙○○在丙○○中準備要到
      莊麗珠家中討債，乙○○有跟對方通幾次電話沒錯，對方
      沒接，伊等就大約晚上八時左右到莊麗珠住處樓下等候，
      莊麗珠約晚上八時二十分回來，渠等就要跟他要債，隨後
      警察到場等語明確，是被告乙○○於告訴人報警後，仍有
      向告訴人討債之行為，應可認定。
      再者，被告乙○○與告訴人間於九十六年八月二十五日晚
      上八時零分十七秒許，確有四十一秒之通話記錄一節，亦
      有通聯記錄及行動電話顯示來電0000000000號
      之翻拍照片各一份附卷可參，以其等通話時間之長短觀之
      ，被告乙○○於該通話時間內已足以向告訴人為上開脅迫
      之行為；雖卷附前開通聯記錄所示通話時間，與上開行動
      電話顯示來電0000000000號之翻拍照片一紙上
      顯示來電時間為九十六年八月二十五日晚上七時五十九分
      許、告訴人於九十六年八月二十六日警詢時供稱被告乙○○係於九十六年八月二十五日晚上八時十四分許撥打行動
      電話門號0000000000號脅迫均不同，惟告訴人
      於九十六年八月二十六日警詢供稱被告乙○○於九十六年
      八月二十五日晚上八時十四分許撥打行動電話門號000
      0000000號脅迫時，亦同時提供該手機畫面供員警
      參考，堪認告訴人九十六年八月二十六日此部分警詢筆錄
      可能有所誤載，且該行動電話顯示來電時間係九十六年八
      月二十五日晚上七時五十九分許，與前開通聯記錄所示時
      間誤差不到一分鐘，參酌行動電話顯示通話時間之正確性
      有賴於行動電話持有人之調整維護，上開通聯記錄、行動
      電話顯示來電時間畫面與告訴人指訴被告乙○○脅迫行為
      固有所差異，此部分尚難據為有利於被告乙○○之認定。
      是被告乙○○前開所辯，顯為事後卸責之詞，不足採。
  五、又查，證人簡國源於原審九十七年三月二十五日審判期日
      中到庭結證稱：伊曾受陳志安之委託，向莊麗珠收取十萬
      元等語（被告是否在場，莊麗珠及被告各執一詞），而此
      款是否有交給證人陳志安不明，因而告訴人有邀約證人陳
      志安於九十六年八月二十二日見面，並由證人陳志安立字
      據一紙予告訴人表明收款應由證人陳志安親為，此有字據
      一紙在卷可稽，因而告訴人自不願與被告乙○○再行見面
      。再證人即告訴人住家附近四川練家牛肉麵負責人練明松
      於原審同一審判期日中亦到庭結證稱：乙○○於九十六年
      八月二十五日至告訴人家門前時，伊有與告訴人通電話，
      告訴人有請伊有事通報一下等語，證人練明松並於同日審
      理時證稱被告乙○○要求與告訴人談話惟為伊所拒等語，
      此亦為被告乙○○所不爭，益證告訴人無意與被告乙○○
      見面，倘非被告乙○○出言恐嚇、脅迫告訴人見面處理土
      地買賣價金尾款，告訴人自無隨即報警之理，此證諸告訴
      人於九十六年八月二十一日告訴被告毀損，隨即於警局撤
      回告訴顯係對於被告乙○○有所畏懼，及被告方面人員多
      人在派出所外有甚密切之關聯（按告訴人於原審九十七年
      三月四日審判期日中證稱：被告乙○○有告知伊是竹聯的
      等語），以被告乙○○之言語及行為（按毀損告訴人之女
      所有自用小客車），當足以使告訴人心生畏懼而產生心理
      上之壓迫，故被告乙○○確有以脅迫之方式強迫告訴人出
      面解決其與證人陳志安間之土地糾紛並給付土地買賣價金
      尾款，應堪予認定。
      至於證人陳志安於原審九十七年二月二十七日、三月二十
      五日審判期日中前後不一之供述，或為畏懼，或為迴護被
      告乙○○之詞，不足為被告乙○○有利之判斷。
  六、被告乙○○雖於原審九十七年三月二十五日審判期日中以
      證人身分到庭結證稱：案發前一天，伊住丙○○的家，睡
      到下午起來，伊剛好想到陳志安於九十六年八月二十一日
      有簽委託書，委託伊向莊麗珠要債，伊不知道莊麗珠在同
      月二十二日有去找陳志安，伊就找丙○○說，有人欠錢，
      要他陪伊去找人要錢，丙○○也不是清楚，戊○○剛好去
      丙○○家找丙○○聊天，也不知道伊要做什麼，伊就跟丙○○、戊○○三人一起坐計程車去告訴人家樓下，後來，
      丁○○打伊手機要找伊，是丙○○幫伊接，伊不知道丁○○要來，丁○○來了之後，伊才知道等語，又被告戊○○
      於原審同一審判期日中以證人身分到庭證稱：伊那天沒事
      ，因為陪丙○○才去現場，乙○○並沒有找伊一起要債的
      意思，伊到現場才知道乙○○找莊麗珠談土地的事情，當
      時乙○○只說等莊麗珠回來要談事情，乙○○好像有打電
      話，但是對方好像沒有接，乙○○就說繼續等等看，伊沒
      有注意看乙○○有無一直打電話，伊和丙○○在聊天、丁○○、甲○○後來要吃麵時才到，伊等吃完牛肉麵，出來
      抽個煙就被巡邏員警抓，之後莊麗珠才回來等語，而被告
      丁○○於九十六年八月二十五日警詢時供稱：伊當天原本
      要去找乙○○聊天，以電話聯絡後，他告知伊在臺北市大
      安區○○○路○段一六九號等人，沒有說要等誰，所以伊
      就自己和甲○○搭計程車從中山區過去找他，沒人帶伊去
      ，伊也不是要去催討債務，伊不知道，也沒有參與乙○○
      九十六年八月二十五日打電話給莊麗珠，要莊麗珠回家，
      並稱「有錢就有命沒錢就沒命」等語的事等語。
      惟據告訴人於九十六年八月二十六日警詢時供稱：乙○○
      約於二十五日下午四時許就一直打行動電話給伊要錢，並
      在電話中恐嚇說「有錢就有命沒錢就沒命」、「我們在樓
      下等你，你今天不回來我們就不走，一定要拿到錢」等語
      ，使伊非常害怕，伊當時正要返家，但心裡很害怕，才報
      案，警察來時，乙○○還揚言「今天拿不到錢要把妳帶走
      」，而且他帶來的四個人（經當面指認丙○○、甲○○、
      戊○○、丁○○）等四人在旁吶喊助勢等語明確，雖告訴
      人於原審九十六年三月四日審判期日中以證人身分到庭時
      證稱：除了乙○○外，伊之前沒有看過戊○○、丁○○、
      丙○○及甲○○，也不知道乙○○約這四個人要做什麼，
      九十六年八月二十五日當天，伊人在外面，鄰居打電話給
      伊說樓下人很多，要伊不要回去，伊就報警等語，惟被告
      乙○○於同年月二十一日已在告訴人住處一樓以石頭砸毀
      告訴人住處玻璃窗，毀損停放在一樓車庫之自用小客車，
      並出言恫嚇告訴人，此次被告乙○○再偕同其餘四名被告
      一起到告訴人住處，所為何事當甚為明顯，否則告訴人又
      焉需報警乎？顯見告訴人於原審所為之證言，應與事實未
      符，而難採信。
  七、又徵之公訴人提出之被告乙○○、戊○○、丙○○、丁○○、甲○○警詢時之供述、行動電話顯示來電00000
      00000號之翻拍照片及陳志安於九十六年八月二十二
      日出具之收受地價需本人在場之字據各一紙等證據，均能
      認定於九十六年八月二十五日當天，被告乙○○、戊○○
      、丙○○、丁○○、甲○○確有前往告訴人住處樓下，被
      告乙○○並有與告訴人通話，證人陳志安曾出具收受地價
      需本人在場之字據一紙予告訴人之事實，而被告戊○○、
      丙○○、丁○○、甲○○對於當天與被告乙○○同往前往
      告訴人住處樓下亦不爭執，被告乙○○既於電話中出言恐
      嚇告訴人，以脅迫使其行無義務之事，其餘四位被告既一
      起前往，依一般常情而論，對於被告乙○○所為犯行尚難
      委稱不知，且被告乙○○前次既與十餘人同往恫嚇告訴人
      ，此次再糾眾前往，亦符合前次之行為模式，依此，則被
      告五人對於九十六年八月二十五日之犯行應有犯意聯絡及
      行為分擔甚明。
  八、公訴意旨雖認被告乙○○與姓名、年籍均不詳之人共同基
      於意圖為自己及第三人不法所有，為上開犯行云云。然證
      人陳志安於原審九十七年二月二十七日審判期日中到庭證
      稱：伊於九十六年八月的時候，有委託乙○○去處理伊和
      莊麗珠的買賣尾款事宜，莊麗珠在九十六年八月二十二日
      與伊見面時，叫伊簽寫收受地價需本人在場之字據一紙，
      說這樣就會付錢給伊，伊就照簽了，伊簽完上開紙條後，
      並沒有告訴乙○○，伊只是想收錢的時候，伊也在場比較
      好，這是伊跟莊麗珠私下講的，伊想說這不是什麼問題，
      如果乙○○到了，也會告訴伊，並不是表示不要讓乙○○
      收錢等語，核與證人陳光興於原審同一審判期日中證稱：
      因為陳志安住院二十幾天，所以拜託乙○○就近去幫忙處
      理其與莊麗珠間土地買賣價款的事情等語相符，並有授權
      委託書一份在卷可參，則被告乙○○既因證人陳志安與告
      訴人間確存有土地買賣糾紛，而其主觀上復係為證人陳志
      安向告訴人催討買賣價金，即無何不法所有之意圖可言。
  九、被告雖一再辯稱當天無惡害之通知，亦非脅迫行為；被告
      係受陳志安委託，而莊麗珠既自承有積欠陳志安土地款，
      則其有給附該款項予陳志安之義務，被告自無刑法第三百
      零四條之行為云云。惟被告乙○○與姓名年籍不詳之人約
      十人，於九十六年八月二十一日下午四時許，在臺北市大
      安區○○○路○段一六九號莊麗珠住處一樓，以石頭砸二
      樓莊麗珠住處之玻璃窗戶，毀損莊麗珠所使用停放於一樓
      車庫車牌四九三三－ＱＧ號自用小客車板金，並向莊麗珠
      揚言恫嚇，續於同年月二十五日下午八時再出言恫嚇莊麗
      珠，苟莊麗珠未認係惡害之通知，又焉需報警處理？又告
      訴人莊麗珠雖與陳志安間有土地買賣之糾紛，惟二人間權
      利義務關係如何？告訴人莊麗珠是否確有義務給付陳志安
      金錢？當非一方所得自行認定，被告抗辯告訴人有給付陳
      志安土地款之義務，尚有未洽。
  十、綜上所述，被告五人所辯，無非事後卸責之詞，不足採信
      ，本件事證明確，被告犯行均洵堪認定，應依法論科。
丙、適用法律：
  一、按刑法第三百零四條第一項之強制罪，與刑法第三百四十
      六條第一項之恐嚇取財罪，其構成要件迥然不同，前者無
      不法所有之意圖，後者則以意圖自己或第三人之不法所有
      為前提條件，最高法院六十九年度臺上字第三一四一號著
      有判決意旨可資參照。次按刑法第三百零五條之恐嚇危害
      安全罪，係指單純以將來加害生命、身體、自由、名譽、
      財產之事，恐嚇他人致生危害於安全者而言，如對於他人
      之生命、身體等，以現實之強暴、脅迫手段加以危害要挾
      ，使人行無義務之事或妨害人行使權利，即應構成刑法第
      三百零四條之強制罪，縱有恐嚇行為，亦僅屬犯強制罪之
      手段，無更論以恐嚇危害安全罪之餘地，最高法院八十四
      年度臺非字第一九四號、九十三年度臺上字第三三○九號
      著有判決意旨可供參照。
      核被告五人所為，均係犯刑法第三百零四條第二項、第一
      項之以脅迫使人行無義務之事未遂罪。
  二、變更起訴法條：公訴人引用刑法第三百四十六條第三項、
      第一項之恐嚇取財未遂罪起訴，容有未洽，依刑事訴訟法
      第三百條之規定，其起訴法條應予變更。
  三、被告乙○○先後二次以脅迫方式欲迫使告訴人出面解決土
      地糾紛並給付該買賣價金尾款之犯行，係利用同一犯罪機
      會接續為之，為接續犯。
  四、共同正犯：被告乙○○與姓名不詳之成年男子十人間及被
      告五人間有犯意之聯絡，行為之分擔，依刑法第二十八條
      之規定均為共同正犯。
  五、累犯：
    (一)、查被告乙○○前於民國九十年間因違反槍砲彈藥刀械管
        制條例案件，經本院於九十一年五月三十一日以九十一
        年度上訴字第一○五三號判決判處有期徒刑一年二月，
        於九十一年七月十二日確定，於九十一年九月十六日入
        監執行，於九十二年八月二十日因縮短刑期假釋出監．
        假釋中付保護管束，於九十二年十月二十二日縮短刑期
        假釋期滿，假釋未經撤銷，視為執行完畢，此有臺灣臺
        北地方法院檢察署刑案資料查註紀錄表及本院被告全國
        前案紀錄表在卷可稽，其於五年以內再犯本件有期徒刑
        以上刑之罪，為累犯，依刑法第四十七之規定應加重其
        刑。
    (二)、查被告丁○○前於民國九十二年間因恐嚇取財、詐欺案
        件，經臺灣板橋地方法院於九十三年七月十三日以九十
        二年度訴字第一一三一號分別判處有期徒刑二年二月及
        三月，應執行有期徒刑二年三月，嗣經本院以九十三年
        度上訴字第三○一一號駁回上訴確定，於九十四年五月
        三日入監執行，九十六年六月十一日縮刑期滿執行完畢
        ，此有臺灣臺北地方法院檢察署刑案資料查註紀錄表及
        本院被告全國前案紀錄表在卷可稽，其於五年以內再犯
        本件有期徒刑以上刑之罪，為累犯，依刑法第四十七之
        規定應加重其刑。
    (三)、查被告丙○○前於民國九十年間因懲治盜匪條例條例案
        件，經本院於九十年十月三十一日以九十年度上訴字第
        二九○七號判決判處有期徒刑三年六月，於九十年十二
        月六日確定，於九十一年五月十四日入監執行，於九十
        四年六月十四日因縮短刑期假釋出監．假釋中付保護管
        束，於九十四年六月十五日縮短刑期假釋期滿，假釋未
        經撤銷，視為執行完畢，此有臺灣臺北地方法院檢察署
        刑案資料查註紀錄表及本院被告全國前案紀錄表在卷可
        稽，其於五年以內再犯本件有期徒刑以上刑之罪，為累
        犯，依刑法第四十七之規定應加重其刑。
    (四)、查被告甲○○前於民國八十八間因懲治盜匪條例案件，
        經臺灣板橋地方法院於八十八年六月三十日以八十八年
        度少訴字第三六號判處有期徒刑四年，於八十八年八月
        十六日確定，入監服刑後九十年三月二十三日縮短刑期
        假釋出監，又經裁定撤銷假釋，應執行殘刑一年八月又
        一日，於九十三年七月一日縮刑期滿執行完畢，此有臺
        灣臺北地方法院檢察署刑案資料查註紀錄表及本院被告
        全國前案紀錄表在卷可稽，其於五年以內再犯本件有期
        徒刑以上刑之罪，為累犯，依刑法第四十七之規定應加
        重其刑。
  六、未遂犯：被告五人已著手於強制罪之實行，而不遂，依刑
      法第二十五條第一項之規定為未遂犯，依同法條第二項之
      規定並得按既遂犯之刑減輕之。
丁、原判決上訴部分撤銷之理由：
  壹、原審對被告乙○○論罪科刑及對被告戊○○、丁○○、丙○○、甲○○為無罪諭知之判決，固非無見。惟查：
    一、被告乙○○與不詳姓名之成年男子十餘人，共同基於使
        莊麗珠行無義務事之犯意聯絡，於九十六年八月二十一
        日下午某時許，前往莊麗珠位在臺北市大安區○○○路
        ○段一六九號二樓住處樓下，向莊麗珠恫嚇；嗣被告乙○○接續與同案被告戊○○、丁○○、丙○○、甲○○
        等人共同基於犯意之聯絡，於同月二十五日晚上八時許
        ，再向莊麗珠為恫嚇行為，已如前所述，原審認定被告
        乙○○均係單獨為上開犯行，尚有未洽。
    二、被告戊○○、丁○○、丙○○、甲○○等人與被告乙○○共同基於犯意之聯絡，於同月二十五日晚上八時許，
        向莊麗珠為恫嚇行為，原審認定上開被告四人均未成立
        犯罪，亦有未合。
  貳、被告乙○○否認犯罪而提起上訴，固無理由，檢察官以被
      告戊○○、丁○○、丙○○、甲○○四人確有犯罪而提起
      上訴則有理由，且原判決既有上揭不當之處，自應由本院
      予以撤銷改判。
  參、爰審酌被告之犯罪動機、目的係為牟取不法利益、犯罪時
      未受到任何刺激、犯罪手段暴力、犯罪行為人乙○○之職
      業無；家庭經濟狀況勉持，生活狀況正常；犯罪行為人丁○○之職業服務業；家庭經濟狀況小康，生活狀況正常；
      犯罪行為人丙○○之職業服務業：家庭經濟狀況小康，生
      活狀況正常；犯罪行為人甲○○之職業工人；家庭經濟狀
      況小康，生活狀況正常；犯罪行為人戊○○之職業廚師；
      家庭經濟狀況小康，生活狀況正常、犯罪行為人乙○○前
      有違反槍砲彈藥刀械管制條例一次前科紀錄；戊○○前有
      傷害罪、違反毒品危害防制條例、公共危險等前科紀錄；
      丁○○前有懲治盜匪條例、恐嚇取財、詐欺、妨害自由各
      一次等前科紀錄；丙○○前有懲治盜匪條例一次前科紀錄
      ；甲○○前有懲治盜匪條例、違反職役職責各一次等前科
      紀錄，品行均不良好、犯罪行為人乙○○學歷為高中畢業
      ；丁○○學歷為高中肄業；丙○○學歷為高中肄業；甲○○學歷為國中肄業；戊○○學歷為國中畢業，智識程度均
      不高、犯罪行為人五人與被害人平日並不認識、犯罪行為
      人違反義務之程度不高、犯罪所產生危險或損害不高、犯
      罪後不知悔改，均飾詞否認犯罪，態度不佳等一切情狀，
      各量處如主文所示之刑，被告丁○○、丙○○、甲○○、
      戊○○部分並依法諭知易科罰金之折算標準。
據上論斷，應依刑事訴訟法第三百六十九條第一項前段、第三百
六十四條、第二百九十九條第一項前段、第三百七十一條、第三
百條；刑法第三百零四條第二項、第一項、第二十五條第二項、
第四十一條第一項前段、第四十七條第一項，刑法施行法第一條
之一第一項、第二項前段，判決如主文。
本案經檢察官李良忠到庭執行職務。
中    華    民    國    97    年     7    月    25    日
                  刑事第十八庭  審判長法  官  吳鴻章
                                      法  官  段景榕
                                      法  官  陳健順
以上正本證明與原本無異。
不得上訴。
                                      書記官  朱家惠
中    華    民    國    97    年    7     月    25    日
附錄論罪法條：
中華民國刑法第304條第2項、第1項
（強制罪）
以強暴、脅迫使人行無義務之事或妨害人行使權利者，處 3 年以
下有期徒刑、拘役或 3 百元以下罰金。
前項之未遂犯罰之。


司法院資訊處製作；財團法人民間司法改革基金會備份。
